最高法院刑事判決　　　　　　九十六年度台上字第三０六六號
上　 訴　 人　台灣高等法院檢察署檢察官
上訴人即被告　甲○○
　　　　　　　乙○○
上列上訴人等因被告等強盜等罪案件，不服台灣高等法院中華民
國九十五年十月十一日第二審更審判決（九十五年度重上更(四)字
第一一二號，起訴案號：台灣板橋地方法院檢察署八十七年度偵
字第三八七五、一０一０二號），提起上訴，本院判決如下：
    主  文
原判決關於乙○○共同強盜而故意殺人及甲○○部分均撤銷，發
回台灣高等法院。
其他上訴駁回。
    理  由
一、撤銷發回部分（即強盜而故意殺人部分）：
本件原判決撤銷第一審關於上訴人即被告乙○○強劫而故意殺人
及上訴人即被告甲○○部分之判決，改判論乙○○以共同強盜而
故意殺人罪，累犯，處死刑，併為相關從刑之諭知；另依修正前
刑法牽連犯之規定，從一重論甲○○以共同強盜而故意殺人罪，
累犯，處無期徒刑，併為相關從刑之諭知。固非無見。
惟查：（一）、原判決於理由內說明：案發之後，從被害人林文
昌身上（屍體）取出口徑０．二二吋及口徑九MM彈頭各一顆，其
中口徑０．二二吋彈頭係乙○○持美製BERETTA 廠口徑０．二二
吋半自動手槍所擊發，另口徑九MM具有五條右旋來復線彈頭，則
是另案被告陳志雄持美製貝瑞塔廠製口徑九MM制式半自動手槍所
擊發等情（見原判決第二十七至二十九頁）。但陳志雄所持之美
製貝瑞塔廠製口徑九MM制式半自動手槍（如原判決附表三編號一
所示，槍枝管制編號 00000000000），其槍管內具有六條右旋來
復線；而甲○○於案發當天所持之美製SMITH&WESSON廠口徑九MM
半自動手槍（如原判決附表二編號一所示，槍枝管制編號000000
0000），其槍管內則具有五條右旋來復線，此為原判決所確認之
事實（見原判決第五、十六、十七頁）。又涉案之物證經內政部
警政署刑事警察局鑑定結果，從林文昌身上取出之口徑九MM具有
五條右旋來復線彈頭一顆，與送鑑管制編號0000000000之槍枝（
即陳志雄所持用槍管內具有六條右旋來復線之美製貝瑞塔廠製口
徑九MM制式半自動手槍），所發射之彈頭比對結果，顯然不符（
來復線條數不符）；另與送鑑美製SMITH&WESSON廠口徑九MM半自
動手槍（槍枝管制編號0000000000，即甲○○所持用槍管內具有
五條右旋來復線之槍枝）之試射彈頭比對結果，未發現有來復線
紋痕特徵相吻合者，而依鑑定人孫家君之證述，此係因彈頭自取
出至送鑑過程之保管與維護，造成彈頭上之「來復線紋痕復現性
不佳」且「來復線紋痕特徵不足」等原因，導致鑑定人員難於彈
頭間發現相吻合之來復線紋痕特徵，故無法認定該彈頭是否由送
鑑槍枝所擊發（見原判決第二十七頁）。然自林文昌身上起出之
該顆口徑九MM之彈頭（具有五條右旋來復線），究竟有無可能是
由陳志雄所持用，來復線條數不同之美製貝瑞塔廠製口徑九MM制
式半自動手槍（槍管內具有六條來復線）所射擊？涉及槍彈鑑定
之專業知識，原審未先向專責槍彈鑑定之內政部警政署刑事警察
局查證，逕自推認該顆彈頭係由陳志雄而非甲○○持用之槍枝所
擊出，自嫌速斷，有查證未盡及理由不備之違誤。（二）、判決
不載理由或記載不完備者，即非適法。原判決認定：乙○○於民
國八十七年二月十二日向陳志雄倡議至台北縣板橋市○○路○段
三十八巷一七六號強劫財物，陳志雄再提議增加人手，隨即與甲
○○聯絡，同日晚上十時，乙○○先駕車附載陳志雄前往接載甲
○○，甲○○詢明用意，即由乙○○分配槍彈，乙○○持美製BE
RETTA 廠口徑０．二二吋半自動手槍，裝填七顆子彈；甲○○持
美製SMITH&WESSON廠口徑九MM半自動手槍，裝填十顆子彈；陳志
雄持美製貝瑞塔廠製口徑九MM制式半自動手槍，裝填十五顆子彈
，三人共同意圖為自己不法之所有，並基於持槍強劫，及倘遭抗
拒即開槍射殺之強盜殺人犯意聯絡，前往上址強盜財物，造成一
死三傷等情。但乙○○、甲○○於原審均否認有強盜殺人之犯行
，一致辯稱：是去現場處理賭債之事等語。原判決固說明彼等前
往現場之初，即意圖持槍強劫，所辯委無可採之理由（見原判決
第三十一頁）。但乙○○等人如何具有倘遭抗拒即開槍射殺之強
盜殺人犯意聯絡，原判決並未為必要之論述，仍嫌理由欠備，難
昭折服。乙○○及甲○○上訴意旨執以指摘，檢察官亦就甲○○
部分提起上訴，指摘原判決不當，非無理由。應認原判決關於乙
○○共同強盜而故意殺人及甲○○部分，仍有撤銷發回之原因。
二、上訴駁回部分（即乙○○寄藏衝鋒槍部分）：
查第三審上訴書狀，應敘述上訴之理由，其未敘述者，得於提起
上訴後十日內補提理由書於原審法院，已逾上述期間，而於第三
審法院未判決前仍未提出上訴理由書狀者，第三審法院應以判決
駁回之，刑事訴訟法第三百八十二條第一項、第三百九十五條後
段規定甚明。本件上訴人乙○○不服原審論處以未經許可寄藏衝
鋒槍罪刑部分之判決，於九十五年十月三十日提起上訴，並未敘
述理由，迄今逾期已久，於本院未判決前仍未提出，依上開規定
，其此部分上訴自非合法，應予駁回。
據上論結，應依刑事訴訟法第三百九十七條、第四百零一條、第
三百九十五條後段，判決如主文。
中　　華　　民　　國　九十六　年　　六  　月 　 八    日
                      最高法院刑事第五庭
                          審判長法官  邵　燕　玲
                                法官  張　清　埤
                                法官  陳　世　雄
                                法官  王　居　財
                                法官  郭　毓　洲
      本件正本證明與原本無異
                                      書  記  官
中　　華　　民　　國　九十六　年　　六  　月 　 八    日
                                                     E
